【裁判字號】    90,家抗,98
【裁判日期】    900403
【裁判案由】    認可收養子女
【裁判全文】
臺灣高等法院民事裁定  九十年度家抗字第九八號
    抗  告  人  丙○○
                甲○○
    代  理  人  郭欽民
右抗告人與相對人乙○○間認可收養子女事件，對於中華民國九十年二月五日臺灣板
橋地方法院九十年度養聲字第二號裁定提起抗告，本院裁定如左：
    主    文
抗告駁回。
抗告程序費用由抗告人負擔。
    理    由
一、原法院以：相對人乙○○係設藉臺灣地區，其收養成立生效與否，均須符合我國
    民法親屬編關於收養之規定，又收養他人子女為子女，惟本人始得為之，並不承
    認死後收養之行為。相對人業於八十八年二月五日死亡，不論其生前有無收養抗
    告人丙○○之意願、有無簽訂收養書面，既未曾會同抗告人丙○○依我國民法之
    規定，向法院提出收養認可之聲請，其二人間收養契約即尚未成立生效，不生養
    父子關係，更不得再於相對人死亡後，以其生前意願為由向法院聲請認可，因而
    駁回抗告人之聲請。經核無不合。
二、抗告意旨則謂：(一)伊經代理人郭欽民證明確實為乙○○之養子，伊並於乙○○患
    病過程中悉心照顧數年，恪盡孝道。(二)本件收養雖未向法院提出聲請認可，但乙
    ○○於八十年十二月生病時曾委託旅行社代為申請養子公證書以便抗告人來台探
    視，惟因手續不符而未獲許可。(三)代理人郭欽民亦有收養其胞兄子女郭福開為嗣
    子之情事，本件應與該事件相同處理等語，求予廢棄原裁定。
三、按收養之成立及終止，依各該收養者、被收養者設籍地區之規定，台灣地區與大
    陸地區人民關係條例第五十六條第一項定有明文。是臺灣地區人民收養大陸地區
    人民者，其收養之成立、生效，應符合我國民法親屬編關於收養之規定。按收養
    他人子女為子女，惟本人始得為之，若其人業已死亡，自不得由親屬會議代為收
    養（最高法院三十三年上字第五一○二號判例參照）。次按收養子女應聲請法院
    認可，此項收養子女之認可，以收養人及被收養人為聲請人，我國民法第一千零
    七十九條第四項、非訟事件法第七十五條之一第一項前段分別定有明文。查抗告
    人於原法院聲請所指之收養人乙○○已於八十八年二月五日死亡，其於死亡前未
    曾會同被收養人丙○○向法院提出收養認可之聲請，此項事實為抗告人所自承，
    依前揭條文判例說明，抗告人在原法院之聲請，依法不能准許。至於，其他收養
    事件與本件不同，其處理情形自無從比照辦理。抗告意旨指摘原裁定不當，求予
    廢棄，為無理由，應予駁回。
據上論結，本件抗告為無理由，依非訟事件法第八條第一項前段、第十條、民事訴訟
法第八十五條第一項前段、第七十八條、第四百九十二條第一項，裁定如主文。
中      華      民      國    九十      年      四      月      三      日
                                臺灣高等法院民事第四庭
                                    審判長法  官  李  瓊  蔭
                                          法  官  楊  豐  卿
                                          法  官  林  金  吾
右正本係照原本作成。
不得再抗告。
中      華      民      國    九十      年      四      月      四      日
                                          書記官  何  家  娟


司法院資訊處製作；財團法人民間司法改革基金會備份。
